臺灣高雄地方法院民事裁定
110年度消債清字第306號
聲  請  人  陳永和  
0000000000000000

0000000000000000

0000000000000000

代  理  人  吳武軒律師
上列當事人因消費者債務清理事件聲請清算，本院裁定如下：
    主  文
聲請人陳永和自中華民國一一一年四月二十七日下午四時起開始
清算程序。
命司法事務官進行本件清算程序。
    理  由
一、聲請意旨略以：伊有不能清償債務情事，前依中華民國銀行
    公會會員辦理消費金融案件無擔保債務協商機制請求共同協
    商債務方案成立，惟仍不得已毀諾。伊又未經法院裁定開始
    更生程序或許可和解或宣告破產，爰聲請清算等語。　　
二、按債務人不能清償債務或有不能清償之虞者，得依本條例所
     定更生或清算程序，清理其債務；債務人於法院裁定開始
    更生程序或許可和解或宣告破產前，得向法院聲請清算；法
    院開始清算程序之裁定，應載明其年、月、日、時，並即時
    發生效力；法院開始更生或清算程序後，得命司法事務官進
    行更生或清算程序，必要時得選任律師、會計師或其他適當
    之自然人或法人1人為監督人或管理人，消費者債務清理條
    例（下稱消債條例）第3條、第80條前段、第83條第1項、第
    16條第1項分別定有明文。
三、經查：
　㈠聲請人曾請求銀行公會協商債務方案成立，約定自民國96年2
    月起，分120期，利率5％，每月清償新臺幣（下同）34,327
    元，惟聲請人未依約繳款，而於96年2月經通報毀諾，固有
    滙豐銀行陳報狀（卷第147至153頁）、聯邦銀行陳報狀（卷
    第122至126頁）可參。惟聲請人自陳毀諾時係於康和綜合證
    券股份有限公司任職並投保勞保，每月收入約30,000元至35
    ,000元，勞保投保薪資為33,300元，有勞工保險被保險人投
    保資料表（卷第17頁）足稽。是以聲請人斯時之收入，扣除
    自己必要生活費用後，顯不足以負擔每月34,327元之協商還
    款金額，堪認聲請人因收入減少，無法支應協商款項，而確
    有不可歸責於己之事由，致履行原協商條件有所困難。
  ㈡聲請人於108年度至109年度均無申報所得，名下無財產，雖
    有南山人壽保單，惟為團險，無解約金，另自108年1月23日
    起任宸岢國際股份有限公司監察人，自110年1月26日起持有
    1,000股，聲請人稱僅掛名，無報酬；又聲請人自陳108年1
    月19日至110年11月24日於尚慶海產有限公司任送貨司機，
    除110年11月收入為27,000元外，其餘每月收入約34,000元
    ，110年12月16日至31日於元琦農業批發行任送貨司機，每
    月收入35,000元，111年1月6日起於龍陞行任送貨司機，日
    薪1,000元，每月收入30,000元，110年曾以匯票領取行政院
    紓困補助10,000元，未領取補助或給付等情，有108年度至1
    09年度綜合所得稅各類所得資料清單及財產歸屬資料清單（
    卷第13至15頁）、財產及收入狀況說明書（卷第5頁）、債
    權人清冊（卷第6至8頁）、戶籍謄本（卷第18頁）、勞工保
    險被保險人投保資料表（卷第17頁）、個人商業保險查詢結
    果表（卷第83至84頁）、財團法人金融聯合徵信中心前置協
    商專用債權人清冊（卷第10至12頁）、信用報告（卷第70至
    73頁）、屏東縣政府函（卷第115至116頁）、租金補助查詢
    表（卷第139頁）、勞動部勞工保險局函（卷第118頁）、勞
    動部勞動力發展署高屏澎東分署函（卷第66頁）、健保投保
    紀錄（卷第81頁）、尚慶海產有限公司陳報狀（卷第67頁）
    、尚慶海產有限公司離職證明書（卷第82頁）、收入切結書
    （卷第16頁）、龍陞行陳報狀（卷第114頁）、南山人壽保
    險股份有限公司函（卷第127至128頁）、公司基本資料表（
    卷第27至28頁）、高雄市政府函（卷第40至65頁）等附卷可
    參。經考量聲請人上述工作、收入情況，爰以其於龍陞行每
    月收入30,000元評估其償債能力。
  ㈢關於聲請人個人日常必要支出部分，聲請人主張每月支出15,
    500元（包含每月房屋租金3,500元）乙情，並提出租賃契約
    書（卷第108至110頁）、存款人收執聯（卷第111至113頁、
    第131至132頁）為憑。按債務人必要生活費用，以最近1年
    衛生福利部或直轄市政府所公告當地區每人每月最低生活費
    1.2倍定之，清債條例第64條之2第1項定有明文。本院參酌
    衛福部社會司所公告111年度高雄市最低生活費為14,419元
    ，1.2倍即17,303元，聲請人主張每月必要支出約15,500元
    ，尚屬合理，應予採計。
  ㈣關於聲請人扶養支出部分，聲請人稱須負擔父親陳明雄、母
    親施美清之扶養費，每月各4,000元。經查：
  ⒈父親陳明雄係30年生，於108年度至109年度均無申報所得，
    名下有1993年出廠車輛1部，無業，原每月領取低收入戶老
    人補助7,463元，109年1月至110年12月調為每月領取7,759
    元，111年1月起再調為每月領取3,879元，前於85年9月12日
    領取407,700元勞保老年給付等情，此有戶籍謄本（卷第86
    頁）、所得資料清單及財產歸屬資料清單（卷74至76頁）、
    勞工保險被保險人投保資料表（卷第105頁）、存簿（卷第1
    07頁）、屏東縣政府函（卷第115至116頁）、勞動部勞工保
    險局函（卷第118頁）附卷可參。則以陳明雄上述財產、收
    入狀況，尚不足以維持生活，有受扶養之權利。至陳明雄所
    需扶養程度，按受扶養者之必要生活費用，準用第1項規定
    計算基準數額，並依債務人依法應負擔扶養義務之比例認定
    之，消債條例第64條之2第2項亦有明定。因陳明雄於聲請人
    母親所有坐落屏東房屋居住，無房屋費用支出，爰自其必要
    生活費用中扣除相當於房屋支出所佔比例（111年度臺灣省
    每人每月不含房屋支出之最低生活費之1.2倍12,917元），
    扣除每月領取之老人補助後，聲請人與另1名扶養義務人各
    負擔1/2【試算：（12,917－3,879）÷2＝4,519】，聲請人主
    張每月支出父親扶養費4,000元，應為可採。
  ⒉其次，母親施美清係34年生，於108年度至109年度均無申報
    所得，名下有房屋、土地各1筆及共有之賦2筆，現值共計2,
    901,388元，現無業，原每月領取中低收入老人補助7,463元
    ，109年1月起調為每月領取7,759元，並每月領取9,603元勞
    保老年年金等情，此有戶籍謄本（卷第85頁）、所得資料清
    單及財產歸屬資料清單（卷77至79頁）、屏東縣政府函（卷
    第115至116頁）、勞動部勞工保險局函（卷第118頁）、勞
    工保險被保險人投保資料表（卷第106頁）附卷可憑。施美
    清每月領取之補助及給付共計17,362元（計算式：7,759＋9,
    603＝17,362），超過111年度臺灣省每人每月不含房屋支出
    最低生活費之1.2倍即12,917元，堪認施美清尚足以維持生
    活，而無請求聲請人扶養之權利，聲請人支出康輝良扶養費
    即非必要。
　㈥綜上所述，聲請人每月平均收入為30,000元，扣除必要生活
    費15,500元、父親扶養費4,000元後，尚餘10,500元。而聲
    請人目前負債總額為4,710,919元（卷第6至8頁債權人清冊
    、第117頁台新銀行函、第140至146頁板信銀行陳報狀），
    以上開餘額按月攤還結果，至少約須37年（計算式：4,710,
    919÷10,500÷12＝37）始能清償完畢，堪認聲請人確有不能清
    償債務之情事。從而，聲請人向本院聲請清算，應予准許，
    並命司法事務官進行本件清算程序。
四、依消債條例第11條第1項、第83條第1項、第16條第1項，裁
    定如主文。
中　　華　　民　　國　　111 　年　　4 　　月　　27　　日
              　　民事庭　　法　官　賴寶合
以上正本係照原本作成。
本裁定不得抗告。
中　　華　　民　　國　　111 　年　　4 　　月　　27　　日
  　                        書記官　胡美儀